臺灣板橋地方法院刑事判決　　　　　　　 96年度易字第129號
公　訴　人　臺灣板橋地方法院檢察署檢察官
被　　　告　甲○○
上列被告因傷害案件，經檢察官提起公訴（95年度偵字第12618
號、第23131 號），被告於準備程序中就被訴事實為有罪之陳述
，經本院合議庭裁定由受命法官獨任進行簡式審判程序，本院判
決如下：
    主  文
甲○○傷害人之身體，處有期徒刑壹年陸月。
    事  實
一、甲○○與乙○○原為男女朋友關係，因故分手，甲○○即於
    民國95年4 月12日凌晨1 時許，偕其弟王建淙前往臺北縣新
    莊市○○街9 號5 樓之6 乙○○住處，經徵得乙○○同意入
    內取回其個人物品，王建淙則在外等候。詎甲○○與乙○○
    復起爭執，甲○○即基於傷害人身體之故意，與乙○○相互
    拉扯，並徒手推乙○○，致其身體撞及室內家具，即行離去
    ；乙○○因認甲○○擅自取走其財物，追趕至該址5 樓電梯
    間，以腳踢甲○○下體，甲○○亦徒手毆打乙○○臉部，致
    乙○○受有臉部、頭皮部、雙手、雙膝多處瘀挫傷及左眼眼
    底骨折致外傷性黃斑部出血、視網膜水腫、腦挫傷症候群等
    傷害，甲○○則受有頭部外傷併頭皮血腫、左手挫抓傷、左
    胸壁挫抓傷之傷害（乙○○傷害部分，業據甲○○撤回告訴
    ）。
二、案經乙○○訴由臺北縣政府警察局新莊分局報請臺灣板橋地
    方法院檢察署檢察官偵查起訴。
    理  由
一、上揭事實，業據被告甲○○於警詢、檢察官訊問及本院審理
    時坦承不諱，並經告訴人乙○○於警詢時指訴歷歷，及證人
    王建淙於警詢及檢察官訊問時具結證述屬實。此外，復有現
    場監視器翻拍照片10幀附卷可資佐證，俱徵被告前揭不利於
    己之自白與事實相符。而告訴人遭被告毆打，受有臉部、頭
    皮部、雙手、雙膝多處瘀挫傷、左眼外傷性黃斑部出血、視
    網膜水腫、腦挫傷症候群等傷害，亦有其受傷照片6 幀及新
    泰綜合醫院診斷證明書、急診病歷各1 件、新光吳火獅紀念
    醫院診斷證明書、眼科學特殊檢查表、病歷各1 件、長庚紀
    念醫院診斷證明書2 件、國立臺灣大學醫學院附設醫院診斷
    證明書、病歷各1 件等在卷足稽。綜上，本案事證明確，被
    告犯行堪予認定。
二、按94年2 月2 日修正公布，95年7 月1 日施行之刑法第2 條
    第1 項：「行為後法律有變更者，適用行為時之法律。但行
    為後之法律有利於行為人者，適用最有利於行為人之法律。
    」之規定，係規範行為後法律變更所生新舊法律比較適用之
    準據法，於新法施行後，應適用新法第2 條第1 項之規定，
    為「從舊從輕」之比較（最高法院95年第8 次刑事庭會議決
    議意旨參照）。被告行為後，刑法第10條第4 項關於重傷害
    之規定、第33條第5 款關於罰金刑之規定，業於94年2 月2
    日修正公布，刑法施行法亦於95年6 月14日修正增訂第1 條
    之1 ，並均自95年7 月1 日起施行。修正前刑法第10條第4
    項規定：「稱重傷者，謂左列傷害：(一)毀敗一目或二目之視
    能。(二)毀敗一耳或二耳之聽能。(三)毀敗語能、味能或嗅能。
    (四)毀敗一肢以上之機能。(五)毀敗生殖之機能。(六)其他於身體
    或健康，有重大不治或難治之傷害。」。修正後刑法第10條
    第4 項規定：「稱重傷者，謂下列傷害：(一)毀敗或嚴重減損
    一目或二目之視能。(二)毀敗或嚴重減損一耳或二耳之聽能。
    (三)毀敗或嚴重減損語能、味能或嗅能。(四)毀敗或嚴重減損一
    肢以上之機能。(五)毀敗或嚴重減損生殖之機能。(六)其他於身
    體或健康，有重大不治或難治之傷害。」。告訴人遭被告毆
    打，其左眼創傷造成視網膜黃斑部病變，現最佳矯正視力僅
    0 點1 ，已嚴重減損一目之視能，惟依修正前刑法規定，並
    未達重傷害之程度，自以修正前刑法第10條規定對被告較為
    有利。又刑法分則編各罪所定罰金刑之貨幣單位原為銀元，
    修正前刑法第33條第5 款規定：「罰金：1 元（銀元）以上
    。」，而依罰金罰鍰提高標準條例規定，就72年6 月26日前
    修正之刑法部分條文罰金數額提高2 至10倍，其後修正者則
    不提高倍數，並依現行法規所定貨幣單位折算新臺幣條例規
    定，以銀元1 元折算新臺幣3 元。修正後刑法第33條第5 款
    規定：「罰金：新臺幣1000元以上，以百元計算之。」，刑
    法第33條第5 款所定罰金貨幣單位經修正為新臺幣後，刑法
    分則各罪所定罰金刑之貨幣單位亦應配合修正為新臺幣，為
    使刑法分則編各罪所定罰金之最高數額與刑法修正前趨於一
    致，乃增訂刑法施行法第1 條之1 ：「中華民國94年1 月7
    日刑法修正施行後，刑法分則編所定罰金之貨幣單位為新臺
    幣。94年1 月7 日刑法修正時，刑法分則編未修正之條文定
    有罰金者，自94年1 月7 日刑法修正施行後，就其所定數額
    提高為30倍。但72年6 月26日至94年1 月7 日新增或修正之
    條文，就其所定數額提高為3 倍。」。從而，刑法分則編各
    罪所定罰金刑之最高數額，於上開規定修正後並無不同，惟
    修正後刑法第33條第5 款所定罰金刑最低數額，較之修正前
    提高，自以修正前刑法第33條第5 款規定有利於被告。是經
    綜合比較新舊法結果，以修正前之刑法規定對被告較為有利
    ，應依刑法第2 條第1 項前段規定，一體適用修正前之刑法
    規定。
三、核被告所為，係犯刑法第277 條第1 項之傷害罪。爰審酌被
    告之素行、智識程度，其犯罪之動機、目的、手段，及被告
    為正值青壯之成年男子，偶因細故，動輒對告訴人之弱質女
    子暴力相向，致告訴人左眼眼窩骨折，經施以重建手術，其
    左眼眼球凹陷及雙眼複視情況雖有改善，惟左眼因創傷後造
    成視網膜黃斑部病變，現最佳矯正視力約僅0 點1 ，有國立
    臺灣大學醫學院附設醫院95年8 月1 日校附醫祕字第095000
    2492號函存卷為憑，所受傷勢嚴重，兼衡被告同遭告訴人毆
    打成傷，有新泰綜合醫院診斷證明書可佐，其犯後雖未能與
    告訴人達成和解，然已坦承犯行，態度尚稱良好等一切情狀
    ，量處如主文所示之刑，資為懲儆。
據上論斷，應依刑事訴訟法第273 條之1 第1 項、第299 條第1
項前段，刑法第2 條第1 項前段、第277 條第1 項，罰金罰鍰提
高標準條例第1 條前段，判決如主文。
本案經檢察官朱學瑛到庭執行職務。
中　　華　　民　　國　　96　　年　　2 　　月　　26　　日
                        刑事第三庭  法  官  廖  怡  貞
以上正本證明與原本無異
如不服本判決應於送達後10日內向本院提出上訴狀
                                    書記官  林  惠  齡
中　　華　　民　　國　　96　　年　　3 　　月　　1 　　日
附錄本案論罪科刑法條全文：
刑法第277 條
傷害人之身體或健康者，處3 年以下有期徒刑，拘役或1000元以
下罰金。
犯前項之罪，因而致人於死者，處無期徒或7 年以上有期徒刑；
致重傷者，處3 年以上、10年以下有期徒刑。
